【裁判字號】    90,交上易,294
【裁判日期】    901128
【裁判案由】    過失傷害
【裁判全文】
臺灣高等法院高雄分院刑事判決          九十年度交上易字第二九四號
    上  訴  人  台灣高雄地方法院檢察署檢察官
    上  訴  人
    即  被  告  乙○
    選任辯護人  楊雪貞
右上訴人因被告過失傷害案件，不服臺灣高雄地方法院九十年度交易字第五九號中華
民國九十年九月二十八日第一審判決（起訴案號：臺灣高雄地方法院檢察署八十九年
度偵字第二八一一一號），提起上訴，本院判決如左：
      主      文
原判決撤銷。
乙○因過失傷害人致重傷，處有期徒刑月，如易科罰金，以佰元折算壹日。
      事      實
一、乙○為領有自小客車駕駛執照之人，於民國八十九年七月三十日上午九時四十五
    分許，駕駛車牌號碼ＵＳ－一七五二號自用小客車，沿高雄高雄縣鳳山市○○路
    由南往北行駛，於行經新富路與南京路口欲右轉新富路時，應注意其為轉彎車，
    應讓右側慢車道直行之機車先行，及應隨時注意車前狀況，並隨時採取必要之安
    全措施，以避危險之發生，且依當時天氣雖為雨天，然有日間自然光線、路面狀
    況甲好，並無缺陷或障礙物，又無不能注意之情形，其竟疏未注意車前狀況，便
    貿然右轉，適有丙○○騎乘車牌號碼ＯＺＧ─一二０號之重型機車，亦沿南京路
    由南向北行駛至該處，乙○所駕駛之小客車右前車燈附近撞擊丙○○所騎乘之機
    車左前側檔泥板，致丙○○因而人車倒地，受有頸椎受傷併第四、五節椎間盤突
    出併左臂神經叢麻痺脊柱機能喪失等難治之重傷害，雖經長達一年之治療復健，
    其左上、下肢仍有運動障，無法從事一般工作。
二、案經丙○○訴由高雄縣警察局鳳山分局報告臺灣高雄地方法院檢察署檢察官偵查
    起訴。
    理  由
一、訊據被告乙○固未否認於右揭時、地駕駛自用小客車，因右轉而撞傷告訴人丙○
    ○之事實，惟矢口否認對於本件車禍之發生有過失，辯稱，是告訴人自己撞上伊
    云云。經查：告訴人丙○○因本件車禍，受有頸椎受傷併第四、五節椎間盤突出
    ，致左側上、下肢功能喪失等傷害之事實，有高雄長庚醫院八十九年十二月十二
    日、九十年八月一日及安泰醫院九十年三月三十日、八月二日診斷證明書各一紙
    可憑。而本件車禍發生之地點位於鳳山市○○路與新富路口，該地機、汽車車道
    之間設有分隔島，被告於汽車車道右轉新富路，於機車專用道前與告訴人所騎乘
    之機車發生碰撞，車禍發生後，告訴人之機車倒地位置位於被告所駕駛之汽車右
    前方之事實，有警卷所附道路交通安全事故調查報告表可資參照。審諸本案雙方
    撞擊點為被告所駕駛之車輛右前方向燈附近與告訴人所騎乘機車左側中間踏板部
    位，有被告提出之汽車受損相片五張、告訴人提出之機車受損相片二張，警卷所
    附現場相片四張在卷足憑，是案發之時告訴人業已直行至被告所駕駛汽車右前方
    ，被告亦自承：「當時下大雨，我聽到撞一聲，就下車看她（指告訴人）人在我
    車前，機車是在我右前車門附近」（見原法院九十年二月十六日筆錄），足見案
    發之時告訴人應係位於被告汽車右前方，被告竟未看見，其疏未注意車前狀況，
    且未讓右側機車專用道上直行之機車先行至為顯明，台灣省高屏澎區車輛行車事
    故鑑定委員會亦同此見解，有該委員會九十年三月三十日函所附之鑑定意見書一
    紙可資佐證。
二、按汽車時行駛，駕駛人應注意車前狀況，並隨時採取必要之安全措施；又按汽車
    行駛至交岔路口，轉彎車應讓直行車先行；道路交通安全規則第九十四條第三項
    、第一百０二條第一項第六款分別定有明文；再按「汽車行經交岔路口右轉應讓
    右側慢車道直行之各型車輛先行」，亦據交通部於六十三年十二月十一日以交路
    (六三)字第一一二四五號函釋明在案。被告於右揭時地駕車本應注意上揭規定，
    且依當時情形，又無其他不能注意之情事，竟疏未注意車前狀況，復未讓同向告
    訴人之直行車先行，即貿然右轉，致告訴人受有傷害，被告有過失之情形甚明，
    又告訴人因本件車禍受傷，與被告之過失行為間並有相當因果關係。本案事證明
    確，被告之犯行已堪認定。
三、查本件被告因駕車過失發生車禍，使告訴人受有頸椎受傷，併第四、五椎間盤突
    出併左臂神經叢麻痺、脊柱機能喪失，雖經長達一年之治療復健，其左上、下肢
    仍有運動障，無法從事一般工作，顯達於重大且難治之程度，依刑法第十條第
    四項第六款之規定，構成重傷，核其所為，係犯刑法第二百八十四條第一項後段
    之過失致重傷罪。公訴人認被告係犯同條項前段之普通過失傷害罪，容有誤會，
    起訴法條應予變更。
四、原審據以論罪科刑，原非無見，惟查本件告訴人所受之傷，依長庚紀念醫院高雄
    分院（下稱長庚醫院）九十年四月二十五日出具之診斷證明書固記載其為左側上
    、下肢功能喪失，惟於九十年七月二日函復原審法院則稱：左側上、下肢運動仍
    障，安泰醫院九十年三月三十日及同年八月二日出具之診斷證明書亦記載左上
    、下肢有運動障，二者相符，應較可採，足見告訴人之左側上、下肢經治療復
    健後僅減衰機能，尚未達於完全喪失其效用之毀敗之程度，原判決認係毀敗一肢
    以上之機能，自有未合，檢察官循告訴人之請上訴意旨指原判決量刑偏輕，被告
    上訴意旨指告訴人尚未致重傷及原判決量刑偏重云云，雖均無理由，惟原判決既
    有上開可議之處，即屬無可維持，仍應由本院將原判決予以撤銷改判，爰審酌被
    告之過失程度及告訴人受傷非輕，且迄今仍未與告訴人為民事和解等一切情狀，
    仍量處與原審所處之有期徒刑月，並諭知易科罰金之折算標準。
據上論結，應依刑事訴訟法第三百六十九條第一項前段、第三百六十四條、第二百九
十九條第一項前段、第三百條、第二百八十四條第一項後段、第四十一條第一項，罰
金罰鍰提高標準條例第一條前段、第二條，判決如主文。
本案經檢察官陳國全到庭執行職務。
中    華    民    國      九十      年      十一      月      二十八    日
                              臺灣高等法院高雄分院刑事第九庭
                                  審判長法官  張明松
                                        法官  江泰章
                                        法官  任森銓
右正本證明與原本無異。
不得上訴。
                                      書記官  許信宗
中    華    民    國      九十      年      十二      月        三      日
附錄：本判決論罪科刑法條：
刑法第二百八十四條第一項
因過失傷害人者，處六月以下有期徒刑、拘役或五百元以下罰金。致重傷者，處一年
以下有期徒刑、拘役或五百元以下罰金。
                                                                  Ａ


司法院資訊處製作；財團法人民間司法改革基金會備份。
